臺灣高等法院臺南分院刑事判決        100年度上訴字第116號
上  訴  人
即  被  告  陳諒勳
選任辯護人  周仲鼎律師
上列上訴人因違反槍砲彈藥刀械管制條例案件，不服臺灣臺南地
方法院97年度訴字第2081號中華民國99年11月4日第一審判決（
起訴案號：臺灣臺南地方法院檢察署96年度偵字第14491、14880
、14895號），提起上訴，本院判決如下：
    主  文
原判決關於被告陳諒勳部分撤銷。
陳諒勳無罪。
    理  由
一、公訴意旨略以：陳諒勳（綽號「俊龍」）明知未經主管機關
    許可，不得持有、寄藏可發射子彈具有殺傷力之槍枝、具有
    殺傷力之子彈及足以供組裝為可發射子彈，具有殺傷力槍枝
    之槍枝主要組成零件。詎陳諒勳竟於民國96年間某日，在不
    詳地點，向不詳人士取得具有殺傷力之仿FN廠1910型半自動
    手槍製造之改造手槍1 支（槍枝管制編號為0000000000號）
    、具有殺傷力之改造子彈5顆、槍枝主要組成零件之槍管2支
    暨不具殺傷力之改造手槍1支（槍枝管制編號為0000000000
    號），而持有上開槍枝、子彈及槍管，再於不詳時間，將上
    述改造手槍2枝及子彈5顆寄藏於黃士維位於臺南市○區○○
    街33號住處（黃士維所涉違反槍砲彈藥刀械管制條例部分，
    另行簽分偵辦）。嗣黃士維因案入監，經杜政憲發現陳諒勳
    寄藏於黃士維前揭住處之槍枝2枝及子彈5顆等物，然未報警
    處理，反將上述槍枝2枝及子彈5顆放入黑色袋子內，並於96
    年9月20日下午3時許，在上開住處，交由不知情之王嬅（
    起訴書誤載為王樺）保管而持有之。後因陳諒勳欲向杜政
    憲索回該槍枝及子彈，王嬅遂依杜政憲指示，於96年9 月
    27日上午11時28分許，將其所保管黑色袋子送至上處，恰為
    正在該處執行搜索之員警當場查獲。另於96年9月27日上午9
    時30分許，為警在陳諒勳位於臺南縣永康市○○○街131 巷
    10號住處執行搜索後，扣得槍管2 支及彈殼16顆。因認陳諒
    勳涉有槍砲彈藥刀械管制條例第8條第4項、第12條第4 項及
    第13條第4項之罪嫌。
二、本件審判範圍：本件公訴人認被告涉犯槍砲彈藥刀械管制條
    例第8條第4項未經許可持有具殺傷力之改造手槍、第12條第
    4項未經許可持有子彈及第13條第4項之未經許可持有槍砲之
    主要組成零件罪嫌，且係一行為觸犯三罪名，應依刑法第55
    條之規定從一重之未經許可持有改造手槍罪處斷。原審對被
    告涉犯槍砲彈藥刀械管制條例第8條第4項未經許可持有具殺
    傷力之改造手槍、第12條第4 項未經許可持有子彈部分論罪
    科刑，另就未經許可持有子彈及第13條第4 項之未經許可持
    有槍砲之主要組成零件罪部分，認被告所持有之槍管經鑑定
    結果，非屬槍砲之主要組成零件，且認「公訴意旨認持有該
    批槍管與上開被告成立之持有改造手槍罪部分，本屬同一個
    持有行為，故不另為無罪之諭知」。被告固僅對於前揭判決
    有罪部分上訴（未經許可持有具殺傷力改造手槍及子彈罪）
    ，檢察官則未對不另為無罪之諭知部分（未經許可持有槍砲
    之主要組成零件罪）上訴，然公訴意旨既認該不另為無罪部
    分與前揭判決有罪部分，有裁判上一罪關係，被告固僅就未
    經許可持有具殺傷力改造手槍及子彈罪部分上訴，然該不另
    為無罪諭知部分既與之有裁判上一罪關係，亦為上訴效力所
    及，本院自得一併加以審判。
三、證據能力部分：
    按被告以外之人於審判外陳述，雖不符刑事訴訟法第159 條
    之1至之4之規定，而經當事人於審判程序同意作為證據，法
    院審酌該言詞陳述或書面陳述作成時情況，認為適當者，亦
    得為證據；當事人、代理人或辯護人於法院調查證據時，知
    有同法第159條第1項不得為證據之情形，而未於言詞辯論終
    結前聲明異議者，視為有前項之同意，同法第159條之5定有
    明文。
  (一)證人洪進能於本院準備程序之供述（見本院卷一第116 頁背
    面至118 頁），檢察官及被告均同意列為證據（見本院卷二
    第2 頁背面），應認其等已捨棄對質詰問權，依上開刑事訴
    訟法第159條之5之規定，自有證據能力。
  (二)本件其餘以下所引之證據，被告及辯護人對於檢察官所舉所
    有書面證據及原審提示證據之證據能力，已於本院表明均同
    意列為證據（見本院卷一第57-59、76-80頁），本院審酌該
    等供述證據之取得過程並無瑕疵，與本件待證事實間復具有
    相當之關聯性，自得採為證據。
四、按犯罪事實應依證據認定之，無證據不得認定犯罪事實，又
    不能證明被告犯罪者，應諭知無罪之判決，刑事訴訟法第15
    4條第2項、第301條第1項分別定有明文。次按認定不利於被
    告之事實，須依積極證據，苟積極證據不足為不利於被告事
    實之認定時，即應為有利於被告之認定，更不必有何有利之
    證據；且刑事訴訟法上所謂認定犯罪事實之積極證據，係指
    適合於被告犯罪事實之認定之積極證據而言，雖不以直接證
    據為限，間接證據亦包括在內，然而無論直接或間接證據，
    其為訴訟上之證明，須於通常一般之人均不致有所懷疑，而
    得確信其為真實之程度者，始得據為有罪之認定，倘其證明
    尚未達到此一程度，而有合理之懷疑存在時，自不能以推測
    或擬制之方法，以為有罪裁判之基礎（最高法院29年度上字
    第3105號、30年度上字第816號、40年度台上字第86號、76
    年度台上字第4986號判例意旨參照）。
五、公訴人認被告涉犯上開持有具殺傷力改造槍枝、具殺傷力改
    造子彈及槍枝主要組成零件之槍管二支罪嫌，無非係以：證
    人杜政憲、王嬅之供述及扣案之改造槍枝1枝、改造子彈5
    顆及槍管2枝為據。
六、訊據被告陳諒勳堅決否認有何持有改造手槍、殺傷力子彈、
    槍枝之主要構成零件之槍管之犯行，辯稱: 本件扣案之槍彈
    除係黃士維之供述外，尚難僅憑監聽譯文認定系爭槍彈為被
    告所有。黃士維係前科紀錄眾多之人，身邊小弟跟隨從事不
    法工作，顯無法排除係為了要求減刑而隨意誣陷被告，另查
    扣之槍管係玩具槍所使用等語。
七、關於被告被訴持有具殺傷力之改造手槍1 枝（槍枝管制編號
    0000000000）及改造子彈5顆部分：
  (一)證人王嬅攜至臺南市○區○○街33號之黑色袋子內所置而
    遭警查獲之本件改造手槍及本件改造子彈，係證人杜政憲（
    同案被告）從證人黃士維藏放在上址房間內之處拿取，並裝
    入前開黑色袋子而於96年9月20日下午3時許，在上址客廳將
    該黑色袋子交予不知情之王嬅保管而持有，證人杜政憲再
    於96年9 月27日10時許指示王嬅將上揭黑色袋子送至臺南
    市○區○○街33號還交被告陳諒勳，王嬅遂於96年9月27
    日11時28分許將該黑色袋子送至上址而為警查獲等情，業據
    證人王嬅供明在卷（見14491號偵卷一第88之1頁），並有
    內政部警政署刑事警察局扣押物品目錄表1份可稽（見14491
    號偵卷一第92頁）及本件改造手槍、改造子彈扣案為證。且
    上開查扣之改造手槍（槍枝管制編號0000000000號）經內政
    部警政署刑事警察局依據性能檢驗法鑑驗，認係由仿FN廠19
    10型半自動手槍製造之槍枝，換裝土造金屬槍管而成之改造
    手槍，擊發功能正常，可供擊發適用子彈使用，認具殺傷力
    ，而本件改造子彈，經同局鑑認均係由金屬彈頭組合直徑9
    ±0.5mm金屬彈頭而成之非制式子彈，採樣2顆試射均可擊發
    ，認具殺傷力，有該局96年10月29日刑鑑字第0960152831號
    槍彈鑑定書1份可稽（見14491號偵卷二第159至160頁）；復
    再將本件改造手槍送交法務部調查局鑑定，認為係以仿比利
    時FNBrowning型式、由金屬材質製成、以打擊底火方式擊發
    之遊戲類模擬槍械換裝口徑8mm 之金屬材質土造槍管改造而
    成，經操作機械性能良好，擊發機構撞針力道足，雖不足以
    擊發制式子彈，但能擊發適合其使用之土造子彈，經組成適
    合該槍枝裝填試射實驗用模擬土造子彈，裝填於該槍實際射
    擊，能擊發，以彈速測定儀於槍口前方一公尺處測得發射彈
    丸速度為每秒151點336公尺，換算發射彈丸單位面積動能約
    為35點236 焦耳／平方公分，而槍枝殺傷力之認定，係以在
    最具威力之適當距離，以彈丸可穿入人體皮肉層之動能為認
    定基準，且依日本科學警察研究所之研究結果，彈丸單位面
    積動能達20焦耳／平方公尺，即可穿入人體皮肉層致人於傷
    ，而我國警政署刑事警察局以活體豬隻射擊實驗，彈丸單位
    面積動能達24焦耳／平方公尺，即可進入豬隻肉層等殺傷力
    相關數據，本件改造手槍經以適合其使用之模擬子彈實際試
    射展現槍枝整體性能及相關威力，經檢射槍枝射後整體結構
    及性能無異狀，則依該槍枝之材質、結構強度及其整體機械
    性能現狀，認其能擊發適合其使用於近距離具殺傷力之土造
    子彈等情，有法務部調查局99年3月8日調科參字第09900091
    850號鑑定通知書1份可憑（見原審卷三第26至29頁），則本
    件改造手槍具有射出彈丸達足以穿入人體皮肉層而造成殺傷
    損壞程度之發射能力、本件改造子彈具有可供擊發射出彈頭
    造成殺傷損壞之能力，堪認分屬槍砲彈藥刀械管制條例所稱
    之槍砲、子彈。
  (二)證人黃士維除於偵查中具結證稱：本件改造手槍及改造子彈
    ，係被告陳諒勳叫我去其位於臺南縣永康市○○路之住處而
    交給我的，只說要暫時放我那裡，我將該批槍彈藏在臺南市
    ○區○○街33號我的房間內…（你幫被告陳諒勳寄藏上開槍
    彈後，有告訴被告杜政憲該槍彈是被告陳諒勳的，要被告杜
    政憲拿還給被告陳諒勳）有的等語，並於審理中具結陳稱：
    被告陳諒勳約於96年8月、9月間，在其位於臺南縣永康市○
    ○路之住處，將本件改造手槍及本件改造子彈交予我寄藏，
    只說要暫時放在我那邊，我在同日將該批槍彈帶至臺南市○
    區○○街33號居處藏於主臥室之衣櫃，而在我帶該批槍彈至
    居處時，常來該處找我之被告杜政憲有問我帶來何物，我有
    告知係被告陳諒勳之槍彈…，（你有無交待被告杜政憲將該
    槍彈交還被告陳諒勳）嗣我在96年9月8日被逮捕後（於96年
    10月2 日停止羈押），被告杜政憲有來會客，我有跟他說上
    開居處的那些東西要處理掉等語（見原審卷二第56頁、原審
    卷三第106至111頁）。則證人黃士維對於其曾告知證人杜政
    憲扣案之槍彈係被告所有，固於偵查中及原審審理時供述一
    致，惟對於究有無要杜政憲把扣案槍彈交還予被告一節，先
    於偵查中供稱「有的」（見原審卷二第56頁），嗣於原審審
    理時則供稱：「我有跟他（杜政憲）說那些東西要處理掉（
    並未稱要還給被告）」（見原審卷三第109 頁），其前後供
    述並不一，究以何者為可採？查證人黃士維於偵查中亦供稱
    ：「（陳諒勳有說何時還給他？）他只是說暫時放在我那裡
    ，沒有說什麼時候要拿回去。」（見原審卷一第56頁），既
    然證人黃士維供稱係被告將扣案槍彈寄放在伊那裡，並未說
    明何時拿回去，且黃士維係96年9月8日被查獲之前幾天始受
    被告之託寄藏上開槍彈，黃士維自96年9月8日起即遭羈押在
    監，衡情被告並無機會與其聯繫索回槍彈，則依證人黃士維
    所證：被告既未言明何時拿回扣案之槍彈，證人黃士維自無
    自作主張要杜政憲將槍彈返還被告之理。是以證人黃士維於
    偵查中供稱：伊有要杜政憲將槍彈拿還給被告一節，要與情
    理相悖，並無可採，應以證人黃士維於原審中供稱「我有跟
    他（杜政憲）說那些東西要處理掉」一節為可採。
  (三)證人杜政憲（同案被告）於司法警察調查中及偵訊中具結陳
    稱：我係約於96年9 月20日15時許在臺南市○區○○街33號
    客廳，將裝有本件改造手槍及本件改造子彈之黑色袋子交予
    王嬅保管，該批槍彈係「俊龍」即被告陳諒勳的，黃士維
    被關後，被告陳諒勳叫我返還，我覺得怪怪的就寄放在王
    嬅那裡，我覺得放在王嬅那邊比較安全，而因被告陳諒勳
    要索取，我遂於96年9 月27日叫王嬅將上開黑色袋子帶至
    臺南市○區○○街33號客廳要還給被告陳諒勳等語（見偵字
    第14491 號卷一第10之1、12至12之1頁），並於原審審理中
    具結陳稱：我曾聽黃士維表示本件改造手槍及本件改造子彈
    係被告陳諒勳的，他（黃士維）有說拿給被告陳諒勳（見原
    審卷三第118 頁）及「黃士維有跟我說過槍是陳諒勳給他的
    ，因為我與陳諒勳本身沒有很熟，所以我也沒有去求證，我
    就認定東西是陳諒勳的」、「因為黃士維有跟我說槍是陳諒
    勳的，所以檢察官有問我『槍是誰的』，我認定是陳諒勳的
    ，我就跟檢察官說槍是陳諒勳的」等語（見原審卷三第125
    頁），是以證人杜政憲偵查中供稱扣案之槍彈係被告所有，
    因係聽聞自證人黃士維，其本身並未加以求證，即於偵查中
    檢察官面前為「槍是被告的」之供稱，自難以證人杜政憲上
    開供述，佐證證人黃士維供稱：「本件改造手槍及本件改造
    子彈，係被告陳諒勳叫我去其位於臺南縣永康市○○路之住
    處而交給我的，只說要暫時放我那裡，我將該批槍彈藏在臺
    南市○區○○街33號我的房間內」云云屬實。
  (四)另證人杜政憲雖於偵查中供稱：「（陳諒勳何時將上開槍枝
    、子彈等交給你的？）他是之前交給黃士維，黃士維被關後
    ，我才發現上開物品。（為何知道上開物品是陳諒勳交給黃
    士維的？）黃士維有跟我講過，而且陳諒勳也跟我要過那一
    袋東西。」、「（你於昨(27)日叫王嬅帶黑色袋子來慶東
    街33號公寓做什麼？）要還給陳諒勳的，26日我有打電話給
    陳諒勳，他有要我把黑色提袋交給他。」（見14491 號偵卷
    一第129頁），惟證人杜政憲於原審交互詰問時供稱：「（
    陳諒勳是否曾跟你要過那些槍及子彈？）印象中有。」、「
    （什麼時候你要？）忘記了」、「（是否用電話聯絡？）我
    不知道」、「（96年9 月27日那天你叫王嬅拿那些槍枝及
    子彈出來的目的為何?）要拿去別處藏。」、「（在9月27日
    那天被查獲之前，你是否打電話給陳諒勳？）忘記了，我和
    陳諒勳不熟，沒什麼交情。」、「96年9 月28日你於檢察宮
    偵訊時稱96年9 月26日你有打電話給陳諒勳，要把黑色的提
    袋交給他，裡面應該就是本案的槍枝和子彈是否有這件事情
    ？96年9 月26日你有無打電話給陳諒勳？）我忘記了。」、
    （見原審卷三第119 頁」等語，是證人杜政憲於偵查中固陳
    稱：「26日我有打電話給陳諒勳，他有要我把黑色提袋交給
    他」，惟原審詰問時，進一步詢其對於「陳諒勳是否曾跟伊
    要過扣案之槍及子彈」一節，又為不很肯定之「印象中有」
    之供述，至於是否「用電話聯絡」及是否於「96年9 月26日
    打電話給陳諒勳，聯絡要把黑色的提袋（內裝扣案槍彈）交
    給他（被告）」各節，均答稱「我不知道」或「忘記了」，
    證人杜政憲對於被告是否於96年9 月26日以電話聯絡向其要
    回槍彈一節之親身經歷事項，既為「我不知道」或「忘記了
    」之供述，則其於偵查中供稱「陳諒勳也跟伊要過那一袋東
    西。」、「26日伊有打電話給陳諒勳，他有要伊把黑色提袋
    交給他。」一節，是否屬實，即有可疑。
  (五)又證人杜政憲證稱：「他（黃士維）有說拿給陳諒勳」（見
    原審卷第118 頁），嗣又證稱：「（黃士維被羈押期間你是
    否去接見他？）有的。」、「（黃士維是否有交代你幫他處
    理槍枝的事情？）有。」、「他說要藏好」、「（黃士維叫
    你處理槍的意思是否叫你自己收起來？）藏好」（見原審卷
    第114、115、123頁）則：
  1.證人杜政憲於原審審理時對於扣案槍彈，忽而供稱「黃士維
    有說拿給陳諒勳」、忽而供稱「（黃士維是否有交代伊幫他
    處理槍枝的事情）他（黃士維）說要藏好」之前後不一之供
    述，則其供稱「黃士維有說拿給陳諒勳」一節，即不能遽信
    。
  2.況依證人黃士維之供述：「我9月8日被抓後，他（杜政憲）
    有來給我會客，我有跟他要把家裡那些東西處理掉」，並未
    交代證人杜政憲將槍彈交還給被告，已如上(二)所述，證人黃
    士維既要杜政憲把扣案槍彈「處理掉」，其並未要「杜政憲
    交還被告」，何以證人杜政憲敢於未有黃士維交代「交還給
    被告」之情形下，委由證人王嬅將扣案之槍彈送交慶東街
    33號歸還予被告？足認證人杜政憲於原審審理時供稱：「黃
    士維有說（扣案槍彈）拿給陳諒勳」一節，係屬子虛，不足
    採信。
  3.證人杜政憲供稱扣案之槍彈係被告所有，黃士維有說要拿給
    陳諒勳一節既無可採，實難認證人杜政憲供稱：「96年9 月
    27日那天伊叫王嬅拿那些槍枝及子彈出來的目的係為了交
    還給被告」一節屬實，而據以推論證人黃士維供稱「扣案槍
    彈係被告所有」等情為真。
  (六)再查，本件扣案槍彈經查獲時係由證人王嬅持有中，證人
    杜政憲不否認係其所交付，證人杜政憲亦不否認自台南市○
    ○街33號黃士維住處攜出，而黃士維亦自承原由其持有，依
    此情節可知曾持有該槍、彈之人，僅黃士維、杜政憲、及王
    嬅三人；則於黃士維持有前，是否由被告所交付委由保管
    ，除黃士維之證述外，別無其他積極證據資佐證（證人杜政
    憲之供述，不能佐證黃士維供述「扣案之槍彈係被告所有」
    一節為真，已如上所述），自不能僅憑證人黃士維之供述而
    入被告於持有具殺傷力之改造手槍及改造子彈罪。
  (七)末查：證人洪進能（承辦員警）供稱：「我們是在杜政憲和
    其女友住處查獲槍枝，在我印象中杜政憲說槍枝是從被告那
    邊拿過來。」，並提出訴外人吳典雄疑似以隱晦、含蓄之詞
    與被告討論製造槍彈之電話監聽內容為證（見本院卷一第11
    7 頁背面、122至125頁），惟該監聽譯文充其量僅能證明被
    告與吳典雄間曾討論槍、彈製造之情，尚難據以認定本件槍
    、彈為被告所持有，證人洪進能亦供稱：「我沒有聽到黃士
    維交槍給陳諒勳之部分」、「（是否可以確認譯文提及之槍
    枝就是本件檢察官起訴之槍枝？）無法確定」等語（見本院
    卷一第117 頁背面），是以證人洪進能所提出之上開監聽譯
    文，尚難作為不利被告之認定。
  (八)綜上所述，本件證人杜政憲所供既不足以佐證證人黃士維之
    供述為真，公訴人徒以證人黃士維單一之證述，認被告有上
    開持有槍彈之罪行，自有未合。是以公訴人所舉證據尚不足
    為被告有罪之積極證明，其指出之證明方法，亦無從說服法
    院形成對被告有持有具殺傷力槍彈犯行確信無疑之心證。此
    外，本院復查無其他積極證據足認被告有檢察官所指之上述
    犯行，基於前開說明及無罪推定之原則，即應為被告無罪判
    決之諭知。
八、關於被告被訴涉犯槍砲彈藥刀械管制條例第13條第4 項之未
    經許可持有槍砲之主要組成零件罪部分：
    公訴意旨雖認被告陳諒勳持有而為警在其住處查獲之槍管2
    支，係屬槍砲之主要組成零件等語，惟上開槍管經鑑定結果
    ，均非屬槍砲主要組成零件，有前揭內政部98年2月5日內授
    警字第0980870180號函可憑（見原審卷一第65頁），公訴意
    旨認上揭槍管均為槍砲主要組成零件，容有誤會，自不能以
    槍砲彈藥刀械管制條例第13條第4 項之未經許可持有槍砲之
    主要組成零件罪相繩。
九、綜上所述，本件依調查所得證據尚不足以證明被告確有上開
    槍砲彈藥刀械管制條例第8條第4項、第12條第4 項及第13條
    第4 項犯行，依首揭條文及最高法院判例要旨所示，應認被
    告犯罪尚屬不能證明。原審未予詳查，遽予被告論罪科刑，
    容有未洽。被告上訴意旨，指摘及此，為有理由，自應由本
    院將原判決撤銷改判，諭知被告無罪之判決。
據上論斷，應依刑事訴訟法第369條第1項前段、第364條、第301
條第1項前段，判決如主文。
本案經檢察官許美女到庭執行職務
中    華    民    國   100    年    10    月    13    日
                  刑事第六庭    審判長法  官  董武全
                                      法  官  林英志
                                      法  官  孫玉文
以上正本證明與原本無異。
檢察官如不服本判決應於收受本判決後10日內向本院提出上訴書
，其未敘述上訴理由者並得於提起上訴後10日內向本院補提理由
書。
                                      書記官  王薇潔
中    華    民    國   100    年    10    月    13    日